臺灣臺中地方法院刑事判決
110年度訴字第2419號
公  訴  人  臺灣臺中地方檢察署檢察官
被      告  周柏辰


                    （另案於法務部○○○○○○○○○○○執行中）
上列被告因詐欺等案件，經檢察官提起公訴（110年度偵字第263
19號），因被告於準備程序中就被訴事實為有罪之陳述，經告知
簡式審判程序之旨，並聽取當事人之意見後，本院合議庭裁定由
受命法官獨任進行簡式審判程序，判決如下：
    主    文
周柏辰犯如附表一所示之罪，各處如附表一所示之刑及沒收。應
執行有期徒刑肆月，如易科罰金，以新臺幣壹仟元折算壹日。
    犯罪事實及理由
一、本案犯罪事實及證據，除下列事項應予補充、更正外，其餘
    均引用檢察官起訴書之記載（如附件）。
  ㈠犯罪事實欄一有關「攜帶吳芳羽之雙證件前往電信門市，在
    台灣大哥大用戶授權代辦委託書(自然人專用)之立委託書人
    【簽章】欄，盜蓋「吳芳羽」印章後」之文字，應予更正為
    「攜帶吳芳羽之雙證件前往臺中市某電信門市，在台灣大哥
    大用戶授權代辦委託書(自然人專用)之立委託書人【簽章】
    欄，偽蓋「吳芳羽」印章後」之文字。
　㈡犯罪事實欄一有關「偽簽「吳芳羽」署押」之文字，應予更
    正為「偽簽「吳芳羽」署押（偽造印文、署押之數量，詳如
    附表二所示）」之文字。
　㈢增列「被告周柏辰於本院準備程序及審理時之自白」作為證
    據。
二、論罪科刑：
  ㈠按刑法上所謂偽造私文書，係以無權製作之人冒用他人名義
    而製作，為其構成要件之一。若基於本人之授權，或其他原
    因有權製作私文書者，固與無權製作之偽造行為不同，而不
    成立偽造私文書罪。但若無代理權，竟假冒本人之代理人名
    義，而製作虛偽之私文書者，因其所製作者為本人名義之私
    文書，使該被偽冒之本人在形式上成為虛偽私文書之製作人
    ，對於該被偽冒之本人權益或私文書之公共信用造成危害，
    與直接冒用他人名義偽造私文書無異，自亦應構成偽造私文
    書罪（最高法院109年度台上字第983號判決意旨參照）。再
    按行動電話門號之SIM卡，可供通訊使用，且在一定條件下
    具有可轉讓性，應認已有一定之財產價值而具有財物之性質
    （臺灣高等法院暨所屬法院90年度法律座談會刑事類提案第
    10號法律問題審查意見參照）。
　㈡核被告所為：
　⒈就起訴書犯罪事實欄一㈠部分，係犯刑法第216條、第210條之
    行使偽造私文書罪、同法第339條第1項之詐欺取財罪。被告
    偽造「吳芳羽」印章後，於如附表二所示文書上偽造印文及
    署押之行為，係偽造私文書之階段行為，又偽造私文書復持
    以行使，偽造私文書之低度行為，復為行使之高度行為所吸
    收，均不另論罪。　
　⒉就起訴書犯罪事實欄一㈡部分，係犯刑法第339條第1項之詐欺
    取財罪。
  ㈢至就起訴書犯罪事實欄一㈡部分，公訴意旨雖認被告係涉犯刑
    法第339條之4第1項第3款之以網際網路對公眾散布而犯詐欺
    取財罪嫌。惟按刑法第339條之4第1項第3款之加重詐欺罪，
    係以對不特定多數之公眾散布詐欺訊息為其要件，從而行為
    人雖利用廣播電視、電子通訊、網際網路或其他媒體等傳播
    工具犯罪，倘未向公眾散布詐欺訊息，而係針對特定個人發
    送詐欺訊息，僅屬普通詐欺罪範疇（最高法院107年度台上
    字第4290號判決意旨參照）。查告訴人詹瑞明於警詢時陳稱
    ：我在臉書社團（名稱忘記）看見臉書ID不詳暱稱沈彭的人
    張貼一則貼文，於是我用messenger與對方聯絡詢問如何交
    易，他給我他的LINE QRcode要我加他好友聯絡，臉書社團
    我已經忘記名稱無法知道網址，我是直接以messenger向他
    表示我要購買手機，所以沒有訂單紀錄可以查詢，後來是使
    用LINE聯繫，沒有商品編號等語（中檢110偵26319卷第33至
    37頁）；依告訴人所述，不僅無法確知該臉書社團，也無網
    址可供查詢，卷內亦無臉書社團截圖或相關證據資料可考，
    且其嗣後係私下以messenger、LINE與對方聯繫交易事宜，
    因而遭詐欺而匯款，並無證據足以證明被告係向公眾散布詐
    欺訊息，是本案被告此部分犯行，尚無從論以刑法第339條
    之4第1項第3款之加重詐欺罪，惟起訴基本事實相同，且經
    本院告知被告變更後之罪名（本院卷第86、92頁），而無礙
    被告訴訟防禦權之行使，爰併予審理，並依法變更起訴法條
    。
　㈣被告利用不知情之刻印業者偽刻「吳芳羽」印章，為間接正
    犯。
　㈤按如數行為於同時同地或密切接近之時地實施，各行為之獨
    立性極為薄弱，依一般社會健全觀念，在時間差距上，難以
    強行分開，在刑法評價上，以視為數個舉動之接續施行，合
    為包括之一行為予以評價，較為合理，則屬接續犯，而為包
    括之一罪（最高法院98年度台上字第5679號判決意旨參照）
     。本案被告偽造如附表二「偽造私文書」欄所示之文書，
    係在密切接近之時間，在同一地點為之，且侵害同一法益，
    乃基於一個犯罪決意接續而為，各舉動之獨立性極為薄弱，
    於法律評價上屬接續犯之實質上一罪，僅論以一罪。
　㈥就起訴書犯罪事實欄一㈠部分，被告以一行為觸犯上開二罪名
    ，為想像競合犯，依刑法第55條規定，應從一較重之刑法第
    216條、第210條行使偽造私文書罪處斷。
　㈦被告上開2次犯行，犯意各別，行為互殊，應予分論併罰。
　㈧按法院於審酌被告是否適用累犯規定而加重其刑時，訴訟程
    序上應先由檢察官就前階段被告構成累犯之事實，以及後階
    段應加重其刑之事項，主張並具體指出證明方法後，法院才
    需進行調查與辯論程序，而作為是否加重其刑之裁判基礎。
    前階段構成累犯事實為檢察官之實質舉證責任，後階段加重
    量刑事項為檢察官之說明責任，均應由檢察官分別負主張及
    具體指出證明方法之責。倘檢察官未主張或具體指出證明方
    法時，可認檢察官並不認為被告構成累犯或有加重其刑予以
    延長矯正其惡性此一特別預防之必要，且為貫徹舉證責任之
    危險結果所當然，是法院不予調查，而未論以累犯或依累犯
    規定加重其刑，即難謂有應調查而不予調查之違法。至一般
    附隨在卷宗內之被告前案紀錄表，係司法機關相關人員依憑
    原始資料所輸入之前案紀錄，僅提供法官便於瞭解本案與他
    案是否構成同一性或單一性之關聯、被告有無在監在押情狀
    等情事之用，並非被告前案徒刑執行完畢之原始資料或其影
    本，是檢察官單純空泛提出被告前案紀錄表，尚難認已具體
    指出證明方法而謂盡其實質舉證責任（最高法院刑事大法庭
    110年度台上大字第5660號裁定意旨參照）。查本件起訴書
    固記載被告構成累犯，惟檢察官就被告構成累犯之事實及應
    加重其刑事項，並未具體指出證明之方法，依前開裁定意旨
    ，本案被告不論以累犯，但列為刑法第57條第5款所定「犯
    罪行為人之品行」之審酌事項（詳後述）。　　
　㈨爰審酌被告未經被害人吳芳羽之同意或授權，擅自以其名義
    辦理行動電話門號，復為圖一己之私，明知並無出售商品之
    意願，仍以前開方式詐欺告訴人詹瑞明，所為實屬不該；復
    衡酌被告前於107年間(即5年內)，有傷害案件經法院論罪科
    刑及執行完畢紀錄，有臺灣高等法院被告前案紀錄表可參；
    惟考量被告犯後坦承犯行，態度尚可；另兼衡其自陳之教育
    程度、職業、家庭與經濟狀況（本院卷第96頁）等一切情狀
    ，分別量處如附表一所示之刑，並諭知易科罰金之折算標準
    ；暨審酌其犯罪行為之不法與罪責程度、各罪彼此間之關聯
    性、數罪所反應被告人格特性與傾向等情狀，定其應執行之
    刑如主文所示，並諭知易科罰金之折算標準，以示懲儆。
三、沒收：
　㈠按刑法第219條規定：「偽造之印章、印文或署押，不問屬於
    犯人與否，沒收之。」係採義務沒收主義，凡偽造之印文或
    署押，不論是否屬於犯人所有，亦不論有無搜獲扣案，苟不
    能證明其已滅失，均應依法宣告沒收（最高法院94年度台上
    字第3518號判決意旨參照）。經查：
　⒈被告偽刻「吳芳羽」之印章1個雖未扣案，惟無證據證明業已
    滅失，不問屬於被告與否，應依刑法第219條規定，於被告
    所犯罪刑項下宣告沒收。
　⒉又如附表二「偽造署押（印文）數量」欄所示之偽造「吳芳
    羽」之印文及署押，均應依刑法第219條規定，不問屬於犯
    人與否，於被告所犯罪刑項下宣告沒收。
　⒊至如附表二「偽造私文書」欄所示之文書，既已行使而交付
    電信公司，已非屬被告所有，爰不諭知沒收。另在如附表二
    編號3、4、5所示文書中申請人及申請人姓名欄上所填寫「
    吳芳羽」姓名，僅在識別何人申請，並非表示本人簽名之意
    思，尚不生偽造署押問題，該填載自不得依刑法第219條諭
    知沒收（最高法院85年度台非字第146號、86年度台上字第4
    7號判決意旨參照），附此敘明。
　㈡按犯罪所得，屬於犯罪行為人者，沒收之；前二項之沒收，
    於全部或一部不能沒收或不宜執行沒收時，追徵其價額，刑
    法第38條之1第1項前段、第3項分別定有明文。查就起訴書
    犯罪事實欄一㈠、㈡部分，被告分別詐得之門號0000000000號
    SIM卡1張、2000元，均屬於犯罪所得，雖未扣案，仍應依刑
    法第38條之1第1項前段、第3項規定，於其所犯各該罪刑項
    下宣告沒收，並於全部或一部不能沒收或不宜執行沒收時，
    追徵其價額。
據上論斷，應依刑事訴訟法第273條之1第1項、第299條第1項前
段、第300條、第310條之2、第454條第2項，判決如主文。
本案經檢察官陳建文提起公訴，經檢察官王宜璇到庭執行職務。
中　　華　　民　　國    111    年     5    月    4    日
                  刑事第十二庭  法  官  黃震岳
以上正本證明與原本無異。
如不服本判決應於收受判決後20日內向本院提出上訴書狀，並應
敘述具體理由；其未敘述上訴理由者，應於上訴期間屆滿後20日
內向本院補提理由書（均須按他造當事人之人數附繕本）「切勿
逕送上級法院」。
告訴人或被害人如不服判決，應備理由具狀向檢察官請求上訴，
上訴期間之計算，以檢察官收受判決正本之日起算。
                                書記官  黃俞婷
中　　華　　民　　國    111    年     5    月    4    日

附表一：
編號 犯罪事實 主文 1 起訴書犯罪事實欄一㈠部分 周柏辰犯行使偽造私文書罪，處有期徒刑參月，如易科罰金，以新臺幣壹仟元折算壹日。未扣案偽造「吳芳羽」印章壹個及如附表二「偽造署押（印文）數量」欄所示「吳芳羽」印文共貳枚及署押共陸枚均沒收；未扣案之犯罪所得門號0000000000號SIM卡壹張沒收，於全部或一部不能沒收或不宜執行沒收時，追徵其價額。 2 起訴書犯罪事實欄一㈡部分 周柏辰犯詐欺取財罪，處有期徒刑貳月，如易科罰金，以新臺幣壹仟元折算壹日。未扣案之犯罪所得新臺幣貳仟元沒收，於全部或一部不能沒收或不宜執行沒收時，追徵其價額。 

附表二：
編號 偽造私文書 偽造署押（印文）數量 1 台灣大哥大用戶授權代辦委託書(自然人專用) 「吳芳羽」印文2枚/「立委託書人」欄、「立委託書人【簽章】」欄 2 預付卡申請書 「吳芳羽」署押1枚/「申請人簽章」欄 3 亞太電信行動電話服務申請書 「吳芳羽」署押1枚/「申請人簽章」欄 4 行動電話號碼可攜服務申請書 「吳芳羽」署押1枚/「立申請人簽章」欄 5 亞太電信股份有限公司專案同意書 「吳芳羽」署押3枚/「申請人簽名」欄、「申請人簽名」欄、「立同意書人」欄 

附錄本判決論罪之法條：
中華民國刑法第339條
（普通詐欺罪）
意圖為自己或第三人不法之所有，以詐術使人將本人或第三人之
物交付者，處5年以下有期徒刑、拘役或科或併科50萬元以下罰
金。
以前項方法得財產上不法之利益或使第三人得之者，亦同。
前二項之未遂犯罰之。

中華民國刑法第210條
（偽造變造私文書罪）
偽造、變造私文書，足以生損害於公眾或他人者，處5年以下有
期徒刑。

中華民國刑法第216條
（行使偽造變造或登載不實之文書罪）
行使第210條至第215條之文書者，依偽造、變造文書或登載不實
事項或使登載不實事項之規定處斷。

【附件】
臺灣臺中地方檢察署檢察官起訴書
                                    110年度偵字第26319號
　　被　　　告　周柏辰　男　23歲（民國00年00月00日生）
　　　　　　　　　　　　住臺中市○區○○路0段000○0號
　　　　　　　　　　　　居臺中市○區○○街000號
                        (另案於法務部○○○○○○○○○○○執行中)
　　　　　　　　　　　　國民身分證統一編號：Z000000000號
上列被告因偽造文書等案件，已經偵查終結，認應提起公訴，茲
將犯罪事實及證據並所犯法條分敘如下：
　　　　犯罪事實
一、周柏辰前於民國107年間，因傷害案件，經臺灣臺中地方法
    院以107年度易字第3802號判決判處有期徒刑3月確定，甫於
    108年3月29日易科罰金執行完畢。詎仍不知悔改，(一)基於
    詐欺取財及行使偽造私文書之犯意，未經其表哥配偶吳芳羽
    之同意或授權，於109年8月22日，先委由不知情之刻印店人
    員，偽刻「吳芳羽」印章1枚，並利用當時住在吳芳羽住處
    得以取得吳芳羽國民身分證與健保卡(下稱吳芳羽雙證件)之
    機會，攜帶吳芳羽之雙證件前往電信門市，在台灣大哥大用
    戶授權代辦委託書(自然人專用)之立委託書人【簽章】欄，
    盜蓋「吳芳羽」印章後，表示吳芳羽同意委託周柏辰代為申
    辦門號，周柏辰再填寫預付卡申請書申辦0000000000號門號
    ，並且申請行動電話號碼可攜服務，而在亞太電信行動電話
    服務申請書申請人欄、行動電話號碼可攜服務申請書立申請
    書人簽章欄、亞太電信股份有限公司專案同意書立同意書人
    欄偽簽「吳芳羽」署押，並將上開委託書、吳芳羽雙證件，
    交予電信門市之承辦人員而行使之，足以生損害於電信業者
    管理之正確性及吳芳羽本人，致電信門市承辦人員陷於錯誤
    ，核發上開門號卡予周柏辰，並將該門號從台灣大哥大股份
    有限公司移轉至亞太電信股份有限公司。(二)周柏辰明知其
    並無販賣Real Me手機（下稱本案手機）之真意，竟意圖為
    自己不法之所有，基於詐欺取財之犯意，於109年11月18日1
    6時以前某時許，在臉書網站某社團刊登販售Real Me手機訊
    息，致詹瑞明於109年11月18日16時瀏覽上開訊息後，陷於
    錯誤而與暱稱「沈彭」之人聯繫，並且依指示於109年11月1
    8日16時50分許，匯款新臺幣(下同)2000元至指定之中華郵
    政股份有限公司帳號000-00000000000000號帳戶，該「沈彭
    」之人即留下姓名「周哲義」，連絡電話為0000000000號等
    資料與詹瑞明。然詹瑞明遲未收到手機，且嗣後亦聯絡無著
    「沈彭」之人，詹瑞明至此始悉受騙。
二、案經詹瑞明訴由彰化縣警察局田中分局報告偵辦。
　　　　證據並所犯法條
一、上開犯罪事實，業據被告周柏辰於偵訊中坦承不諱，核與證
    人詹瑞明於警詢、證人吳芳羽於警詢、偵查中之證述情節大
    致相符，並有通聯調閱查詢單、亞太電信行動電話服務申請
    書、行動電話號碼可攜服務申請書、亞太電信股份有限公司
    專案同意書、辦理業務時所留之吳芳羽雙證件影本、國民身
    分證領補換資料查詢結果、內政部警政署反詐騙諮詢專線紀
    錄表、受理詐騙帳戶通報警示簡便格式表、金融機構聯防機
    制通報單、對話紀錄、轉帳擷圖與台灣大哥大股份有限公司
    110年10月22日法大字第110133849號書函暨門號基本資料查
    詢、門號申辦時文件資料等在卷可稽。足認被告之自白與事
    實相符，其犯嫌堪予認定。
二、按SIM卡中文譯名係行動電話用戶識別卡（證），可供通訊
    使用，且在一定條件下具有可轉讓性，應認已有一定之財產
    價值而具有財物之性質，而電信公司對於用戶申請使用SIM
    卡，設有條件，身分不符不會發給，故冒用他人名義申請，
    使電信公司陷於錯誤而交付，客觀上合於詐欺之構成要件，
    此有臺灣高等法院暨所屬法院90年法律座談會刑事類提案第
    10號意旨可資參照。核被告周柏辰所為，就犯罪事實(一)係
    犯刑法第216條、第210條之行使偽造私文書、同法第339條
    第1項之詐欺取財等罪嫌。其中偽造署押、印文為偽造私文
    書之階段行為，偽造私文書之低度行為復為行使之高度行為
    所吸收，均不另論罪。被告所犯行使偽造私文書與詐欺取財
    2罪，係以一行為觸犯數罪名，為想像競合犯，請依刑法第5
    5條規定從一重之行使偽造私文書罪嫌處斷。就犯罪事實(二
    )係犯刑法第339條之4第1項第3款之以網際網路對公眾散布
    而犯詐欺取財罪嫌。被告所犯上開行使偽造私文書及詐欺取
    財罪嫌，犯意各別，行為有異，請予分論併罰之。又被告前
    曾受有期徒刑之執行完畢，有本署刑案資料查註紀錄表在卷
    可稽，其於5年內故意再犯本件有期徒刑以上之罪，為累犯
    ，請依刑法第47條第1項、司法院大法官釋字第775號解釋，
    論以累犯，並裁量加重其刑。而本案偽造之印章、印文、署
    押併請依刑法第219條規定宣告沒收之。另被告因本案犯行
    而獲取之犯罪所得，請依刑法第38條之1規定宣告沒收之，
    於全部或一部不能沒收或不宜執行沒收時，追徵其價額。
三、依刑事訴訟法第251條第1項提起公訴。
　　此　致
臺灣臺中地方法院
中　　華　　民　　國　 110　　年　　11　　月　　12　　日
　　　　　　　　　　　　　　　檢　察　官　陳建文
本件正本證明與原本無異
中　　華　　民　　國　 110　　年　　12　　月　　4 　　日
                              書  記  官  林佳欣